【裁判字號】    89,易,3071
【裁判日期】    891107
【裁判案由】    傷害
【裁判全文】
臺灣高雄地方法院刑事判決                        八十九年度易字第三七一號
    公  訴  人  臺灣高雄地方法院檢察署檢察官
    被      告  乙○○
    選任辯護人  康裕成
右列被告因傷害案件，經檢察官提起公訴（八十九年度偵字第九九九六號），本院判
決如左：
    主  文
乙○○因過失傷害人，處罰金參仟元，如易服勞役，以參佰元折算壹日。
    事  實
一、乙○○與甲○○係夫妻關係，於民國八十九年三月十三日晚上九時四十分許，在
    高雄縣內門鄉瑞山村下崁子十五之一號住處內，因細故發生口角，乙○○之母龔
    洪信花乃欲打電話予甲○○之父親，甲○○見狀便阻止龔洪信花打電話並予之爭
    吵，乙○○緊隨其後加以攔阻，乙○○本應注意將人之身體向後拉，有可能因身
    體重心不穩而致人倒地受傷之虞，而依當時情況，並無不能注意之情形，竟疏未
    注意，拉住甲○○之手將其往後拉，使甲○○因站立不穩，倒退而跌倒在地，致
    甲○○受有左頭頂嚴重血腫五‧五×四‧七公分及表皮擦傷○‧七×○‧三公分
    之傷害。
二、案經甲○○訴由高雄縣警察局旗山分局報告臺灣高雄地方法院檢察署檢察官偵查
    起訴。
    理  由
一、右揭事實，業據被告乙○○於本院審理時坦承不諱，且據證人即被告之母龔洪信
    花於本院審理時證述明確，並有李純一診所八十九年三月十三日（純）字第一二
    二號驗傷診斷書一紙在卷可稽；又觀諸前開診斷證明書上所載告訴人甲○○所受
    之傷害，僅左頭頂一處受有傷害，與被告所述係拉住告訴人之手，然後將告訴人
    往後拉，致使告訴人倒地受傷乙節，尚與常情無違。再參以告訴人於偵查中陳稱
    ：「八十九年三月十三日晚上九點多，我們夫妻吵架，我婆婆上來叫我回家（回
    娘家），並打電話告訴我爸，我下樓告訴我婆婆，我質問她為何打電話告訴我爸
    ，我先生過來抓住我後衣領往地上甩，我跌倒在地上昏倒」等語（見偵查卷第六
    頁背面），是則被告若果真係出於傷害告訴人之故意，衡情應於告訴人與被告之
    母親發生爭吵時，即出手毆打告訴人，並於告訴人倒地時繼續加以毆打，而非僅
    係將告訴人向後拉而攔阻告訴人與其母親繼續爭執，是被告顯係為攔阻告訴人與
    其母親繼續爭吵，而單純地拉住告訴人之手，然後將告訴人往後拉，僅因用力過
    猛且疏未注意而致告訴人跌倒受傷，並未對告訴人施加何種攻擊行為甚明，是被
    告所為應僅屬過失之行為，尚與故意傷害有間。另辯護人雖為被告辯述稱：被告
    係為避免母親遭告訴人再次毆打之緊急危難，出於不得已始出手拉開告訴人，其
    行為係屬緊急避難行為等語；惟按緊急避難行為，係以自己或他人之生命、身體
    、自由、財產猝遇危難之際，非侵害他人法益別無救護之途，為必要之條件（最
    高法院二十四年上字第二六六九號判例參照），而查被告雖於八十九年十月二十
    四日本院審理時庭呈龔洪信花之博愛醫院八十九年九月二十三日出具之驗傷診斷
    書一紙以為證明，然其上所載檢驗日期為八十三年十月十四日，有該驗傷診斷書
    一紙附卷可稽，顯然並非八十九年三月十三日當天之驗傷診斷書，則尚無其他證
    據足資認定告訴人甲○○當時確有毆打龔洪信花之行為，則告訴人與龔洪信花爭
    吵之行為尚與緊急危難之要件有間，是被告為避免告訴人與其母親繼續爭吵，而
    將告訴人之手往後拉之行為，尚難認係為避免他人生命或身體之緊急危難，而為
    之緊急避難行為，辯護人前開辯稱，尚非有據。本件事證明確，且被告之過失行
    為與告訴人之傷害間並有相當因果關係，被告過失傷害犯行洵堪認定。
二、核被告乙○○所為，係犯刑法第二百八十四條第一項前段之過失傷害罪。公訴人
    認被告所為係犯刑法第二百七十七條第一項之普通傷害罪，然告訴人所受之傷害
    乃係因被告不慎用力將告訴人往後拉，使告訴人跌倒所致，要屬過失犯行，已如
    前述，是難認係基於故意傷害之犯意為之，公訴意旨容有誤會，惟起訴之基本社
    會事實相同，爰依法變更起訴法條。爰審酌被告與告訴人為夫妻關係，本應謀求
    家庭之圓滿幸福，營造溫暖和諧之家庭生活，僅因細故而致告訴人受傷，實屬不
    智之舉，惟念其尚無前科，有臺灣高雄地方法院檢察署刑案資料查註紀錄表及臺
    灣高等法院被告全國前案紀錄表各一份在卷可參，素行尚稱良好，及被害人所受
    之傷害等一切情狀，量處如主文所示之刑，並諭知易服勞役之折算標準，以資懲
    儆。
據上論斷，應依刑事訴訟法第二百九十九條第一項前段、第三百條，刑法第二百八十
四條第一項前段、第四十二條第二項，罰金罰鍰提高標準條例第一條前段，第二條，
判決如主文。
中      華      民      國    八十九    年     十一     月      七      日
          臺灣高雄地方法院刑事第一庭
                                          法  官   陳玉聰
右正本證明與原本無異。
如不服本判決，應於判決送達後十日內，向本院提出上訴狀。
                                          書記官   鄭淑臻
中    華    民    國      八十九      年        十一    月      七      日
附錄本案論罪科刑法條全文：
刑法第二百八十四條第一項前段
因過失傷害人者，處六月以下有期徒刑、拘役或五百元以下罰金。


司法院資訊處製作；財團法人民間司法改革基金會備份。
